【裁判字號】    99,訴,1495
【裁判日期】    990531
【裁判案由】    毒品危害防制條例
【裁判全文】
臺灣板橋地方法院刑事判決              99年度訴字第1495號
公  訴  人  臺灣板橋地方法院檢察署檢察官
被      告  甲○○  原名游賜.
上列被告因違反毒品危害防制條例案件，經檢察官提起公訴（99
年度毒偵字第908 號），經被告就起訴事實為有罪之陳述，經告
知簡式審判程序之旨，並聽取當事人之意見後，經合議庭裁定行
簡式審判程序，本院判決如下：
    主  文
甲○○施用第一級毒品，處有期徒刑壹年貳月；扣案之第一級毒
品海洛因壹包（驗餘淨重參點伍肆公克）、第二級毒品甲基安非
他命壹包（驗餘淨重壹點零捌公克）均沒收銷燬，包裹上開海洛
因之包裝袋壹個、甲基安非他命之包裝袋壹個均沒收。
    事  實
一、甲○○前因施用毒品案件，經本院以92年度毒聲字第3947號
    裁定送勒戒處所觀察、勒戒後，認無繼續施用毒品之傾向，
    於民國93年1 月16日執行完畢釋放出所，並由臺灣板橋地方
    法院檢察署檢察官以92年度毒偵字第4027號為不起訴處分；
    復因轉讓毒品案件，經本院以94年度訴緝字第74號判決判處
    有期徒刑1 年2 月確定；再因施用毒品案件，經臺灣高等法
    院以94年度上訴字第2987號判決判處有期徒刑1 年確定；又
    因竊盜案件，經本院以95年度簡字第4903號判決判處有期徒
    刑5 月確定；復因施用毒品案件，經臺灣高等法院以95年度
    上訴字第4157號判決判處有期徒刑1 年確定；另因施用毒品
    案件，經本院以95年度訴字第2824號判決判處有期徒刑1 年
    1 月確定，再經臺灣高等法院、最高法院分別以96年度上訴
    字第140 號、96年度臺上字第3751號判決駁回上訴確定；上
    開案件由臺灣高等法院以96年度聲減字第3314號裁定予以減
    刑，並分別定應執行刑為有期徒刑10月、1 年1 月確定，於
    97年5 月29日縮短刑期假釋出獄，刑期原至97年7 月8 日屆
    滿，惟甲○○於刑期屆滿前，復因施用第一級毒品案件，經
    本院以97年度訴字第4566號判決判處有期徒刑1 年，再由臺
    灣高等法院、最高法院分別以98年度上訴字第311 號、98年
    度臺上字第1338號判決駁回上訴確定，上開假釋並遭撤銷，
    再於99年1 月15日入監執行所餘殘刑1 月9 日，以及因施用
    第一級毒品所受之有期徒刑1 年（不構成累犯）。詎仍不知
    悔改，明知海洛因及甲基安非他命係毒品危害防制條例第2
    條第2 項第1 款、第2 款所明定之第一、二級毒品，不得持
    有及施用，竟仍基於施用第一級毒品海洛因及第二級毒品甲
    基安非他命之犯意，於99年1 月14日上午10時許，在臺北縣
    中和市○○路146 巷7 弄16號5 樓住處，以將海洛因及甲基
    安非他命粉末共同摻水稀釋後，再以針筒注入身體之方式，
    同時施用海洛因及甲基安非他命1 次。嗣於同日下午4 時許
    ，在臺北縣板橋市○○○路○ 段21號前，因毒品案件通緝，
    為警當場緝獲，並扣得海洛因1 包（驗餘淨重3.54公克）、
    甲基安非他命1 包（驗餘淨重1.08公克），經其同意採集尿
    液送驗，檢驗結果呈嗎啡及甲基安非他命陽性反應，始查悉
    上情。
二、案經臺北市政府警察局內湖分局報告臺灣板橋地方法院檢察
    署檢察官偵查起訴。
    理  由
一、按本件被告甲○○所犯係死刑、無期徒刑、最輕本刑為3 年
    以上有期徒刑以外之罪，其於準備程序就前揭被訴事實為有
    罪之陳述，經受命法官告知簡式審判程序之旨，並聽取其與
    公訴人之意見後，本院認無不得或不宜改依簡式審判程序進
    行之處，爰依刑事訴訟法第273 條之1 第1 項、第284 條之
    1 ，裁定本件由受命法官獨任進行簡式審判程序，合先敘明
    。
二、上揭事實，業據被告於本院審理中坦承不諱，且其於99年1
    月14日所採驗之尿液，經送往臺灣尖端先進生技醫藥股份有
    限公司以GC/MS 方法（氣相層析/ 質譜儀法）檢驗，結果確
    呈第一級毒品海洛因代謝後嗎啡及第二級毒品甲基安非他命
    之陽性反應，此有卷附該公司99年1 月27日濫用藥物檢驗報
    告、臺北市政府警察局偵辦毒品案件尿液檢體委驗單各1 紙
    在卷可稽（見99年度毒偵字第908 號卷第53、69頁），另扣
    案之白色粉末1 包（驗餘淨重3.54公克）、白色透明晶體1
    包（驗餘淨重1.08公克），經分別送往法務部調查局、臺北
    市政府警察局鑑定，檢出含有第一級毒品海洛因、第二級毒
    品甲基安非他命成分，有法務部調查局濫用藥物實驗室99年
    3 月10日調科壹字第09923004970 號鑑定書、臺北市政府警
    察局99年2 月24日北市鑑毒字第017 號鑑驗通知書各1 紙在
    卷可憑（見99年度毒偵字第908 號卷第58、59頁），足認被
    告自白與事實相符，洵堪採為論罪科刑之依據。
三、又毒品危害防制條例於92年7 月9 日修正公佈，自93年1 月
    9 日施行，其中第20條、第23條將施用毒品之刑事處遇程式
    ，區分為「初犯」及「5 年內再犯」、「5 年後再犯」。依
    其立法理由之說明：「初犯」，經觀察、勒戒或強制戒治後
    ，應為不起訴處分或不付審理之裁定；經觀察、勒戒或強制
    戒治執行完畢釋放後，「5 年內再犯」者，因其再犯率甚高
    ，原實施之觀察、勒戒及強制戒治既已無法收其實效，爰依
    法追訴或裁定交付審理。至於經觀察、勒戒或強制戒治執行
    完畢釋放後，「5 年後再犯」者，前所實施之觀察、勒戒或
    強制戒治已足以遮斷其施用毒品之毒癮，為期自新及協助其
    斷除毒癮，仍適用「初犯」規定，先經觀察、勒戒或強制戒
    治之程式。從而，依修正後之規定，僅限於「初犯」及「5
    年後再犯」二種情形，始應先經觀察、勒戒或強制戒治程式
    。倘被告於5 年內已再犯，經依法追訴處罰，縱其第三次（
    或第三次以上）再度施用毒品之時間，在初犯經觀察、勒戒
    或強制戒治執行完畢釋放5 年以後，已不合於「5 年後再犯
    」之規定，且因已於「5 年內再犯」，顯見其再犯率甚高，
    原實施觀察、勒戒或強制戒治，已無法收其實效，即應依該
    條例第10條處罰（最高法院97年度第5 次刑庭會議決議意旨
    參照）。被告既有如犯罪事實欄所示觀察、勒戒及論罪科刑
    之前科，此有臺灣高等法院被告前案紀錄表1 份附卷可參，
    是被告本次再犯施用毒品犯行，依上揭說明，顯非5 年後再
    犯，即無再行觀察、勒戒或強制戒治之必要，揆諸前揭說明
    ，仍應依法論科。
四、查海洛因及甲基安非他命分屬毒品危害防制條例第2 條第2
    項第1 款所規定之第一級毒品及同條項第2 款所規定之第二
    級毒品，核被告所為，係犯毒品危害防制條例第10條第1 項
    施用第一級毒品罪及同條第2 項施用第二級毒品罪。被告持
    有第一、二級毒品，復分別進而施用，其持有毒品之低度行
    為，應分別為施用第一、二級毒品之高度行為所吸收，均不
    另論罪。被告以一行為同時施用第一級毒品及第二級毒品，
    觸犯施用第一級毒品及施用第二級毒品罪，為想像競合犯，
    應依刑法第55條規定，從一較重之施用第一級毒品罪處斷，
    公訴人認被告所犯上開2 罪，應予分論併罰，容有誤會。又
    被告有如犯罪事實欄所載之論罪科刑之情形，有臺灣高等法
    院被告前案紀錄表附卷可憑，被告於97年5 月29日縮短刑期
    假釋出監後，原假釋期滿日期為97年7 月8 日，然其既於假
    釋中再因施用毒品案件經判刑確定並撤銷假釋，仍有殘刑尚
    待執行，自與累犯所謂受徒刑執行完畢之要件不符，公訴意
    旨認被告本案應論以累犯，亦有未恰。爰審酌被告前已因施
    用毒品案件經觀察、勒戒，且有多次施用毒品犯罪前科紀錄
    ，並經判刑確定入監執行，業如上述，本應徹底戒除毒癮，
    不料其竟仍繼續施用毒品，顯見其並無戒除毒害之決心，本
    不宜寬貸，惟念其施用毒品乃自戕一己之身體健康，對於他
    人生命、身體、財產等法益，尚無重大明顯之實害，且犯後
    坦承犯行，態度尚佳等一切情狀，量處如主文所示之刑，以
    資懲儆。
五、扣案之海洛因1 包（驗餘淨重3.54公克）、甲基安非他命1
    包（驗餘淨重1.08公克），分別為本案查獲之第一級毒品及
    第二級毒品，均應依毒品危害防制條例第18條第1 項前段規
    定沒收銷燬之（因鑑定所需而取樣耗用之海洛因及甲基安非
    他命，既已滅失，自毋庸為沒收銷燬之諭知，併此敘明）；
    至包裹上開海洛因之包裝袋1 個、甲基安非他命之包裝袋1
    個，係用於包裹毒品，防其裸露、潮濕，便於持有、攜帶與
    施用，分別係被告所有供犯本案施用第一級毒品罪、施用第
    二級毒品罪所用之物，業據被告供承在卷，爰依刑法第38條
    第1 項第2 款規定併予宣告沒收。
據上論斷，應依刑事訴訟法第273 條之1 第1 項、第299 條第1
項前段，毒品危害防制條例第10條第1 項、第2 項、第18條第1
項前段，刑法第11條、第55條、第38條第1 項第2 款，判決如主
文。
本案經檢察官張慶林到庭執行職務。
中    華    民    國    99    年    5     月    31    日
                  刑事第十二庭  法  官  錢衍蓁
上列正本證明與原本無異。
如不服本判決，應於判決送達後10日內敘明上訴理由，向本院提
出上訴狀 (應附繕本) ，上訴於臺灣高等法院。其未敘述上訴理
由者，應於上訴期間屆滿後20日內向本院補提理由書「切勿逕送
上級法院」。
                            書記官  劉靜慧
中    華    民    國    99    年    5     月    31    日
附錄本判決之論罪法條：
毒品危害防制條例第10條
施用第一級毒品者，處6 月以上5 年以下有期徒刑。
施用第二級毒品者，處3 年以下有期徒刑。

司法院資訊處製作；財團法人民間司法改革基金會備份。
